【裁判字號】    95,台上,3342
【裁判日期】    950621
【裁判案由】    偽造有價證券
【裁判全文】
最高法院刑事判決            九十五年度台上字第三三四二號
    上  訴  人  甲○○
上列上訴人因偽造有價證券案件，不服台灣高等法院中華民國九
十四年十二月九日第二審更審判決（九十四年度上更(一)字第一號
，起訴案號：台灣板橋地方法院檢察署八十八年度偵緝字第一七
九五號），提起上訴，本院判決如下：
    主  文
上訴駁回。
    理  由
按刑事訴訟法第三百七十七條規定，上訴於第三審法院，非以判
決違背法令為理由，不得為之。是提起第三審上訴，應以原判決
違背法令為理由，係屬法定要件。如果上訴理由狀並未依據卷內
訴訟資料，具體指摘原判決不適用何種法則或如何適用不當，或
所指摘原判決違法情事，顯與法律規定得為第三審上訴理由之違
法情形，不相適合時，均應認其上訴為違背法律上之程式，予以
駁回。本件原判決認定上訴人甲○○與謝麗音原為夫妻，於民國
七十八年六月間離婚後，仍相往來。八十三年五月初某日，上訴
人基於偽造文書之概括犯意，在台北市○○○路○段七十一號九
樓之十謝麗音住處，乘機取得謝麗音之不動產所有權狀（門牌台
北縣萬里鄉○○路十四號一樓、二樓房屋及基地）、國民身分證
等證件及印章兩枚，交予不知情之土地代書張照襄（已不起訴處
分確定），佯稱謝麗音欲借款新台幣（下同）一百萬元，委其辦
理借貸事宜。嗣經張照襄商得陳錦綢同意借款一百萬元後，即由
該代書事務所不知情之職員羅景升、李之華等人先後偽造謝麗音
之委任書及印鑑證明申請書，向台北市萬華區第一戶政事務所申
請印鑑證明；又偽造謝麗音名義之抵押權設定契約書、同意書及
土地登記申請書等資料，向台北縣汐止地政事務所辦理本金最高
限額一百五十萬元之抵押權設定登記（債權人陳錦綢，張照襄為
連帶債務人），使承辦之公務員於同年五月九日登載於職務上所
掌之土地登記簿上，足以生損害於戶政機關對於印鑑證明核發管
理之正確性、地政機關對於土地登記管理之正確性及謝麗音。辦
妥後，上訴人復意圖供行使之用，利用張照襄偽造謝麗音為發票
人（張照襄並為共同發票人）、金額一百萬元、發票日八十九年
五月九日、到期日同年十一月八日之本票乙紙交付陳錦綢，並取
得一百萬元之借款。嗣因上訴人未按期付息，經陳錦綢聲請強制
執行，謝麗音始悉前情等情。爰撤銷第一審之無罪判決，改判論
處上訴人意圖供行使之用，而偽造有價證券（累犯）罪刑，已敘
明其所憑之證據及認定之理由，而以上訴人否認犯罪所持之辯解
為不足採，予以指駁綦詳。所為論敘，俱有卷存之證據資料可資
覆按，從形式上觀察，並無判決違背法令之情形存在。復查原判
決以謝麗音於八十三年四月間，委託土地代書張照襄向中國信託
商業銀行股份有限公司（下稱中國信託商銀）借款一百萬元，係
親自交付相關證件予張照襄辦理，並自行赴戶政機關辦理印鑑證
明之申請，未曾假手他人，足見其處事小心謹慎。但上開陳錦綢
之一百萬元借款則發生於同年五月間，時間相隔甚短，且由上訴
人單獨與張照襄接洽，嗣並取走借得之一百萬元。張照襄復供稱
其辦理此筆借款，未徵詢謝麗音之意見等語；上訴人亦坦承此筆
借款之利息，均係其直接匯給陳錦綢等語。參酌謝麗音在戶政機
關原登記之印鑑雖已變更，但其向中國信託商銀借款時，係以變
更後之印鑑辦理相關手續，並未誤用印鑑章。惟向陳錦綢之借款
，上訴人卻同時交付二枚印鑑章，由羅景升一併帶至戶政機關辨
識蓋用，倘係出於謝麗音之同意或授權，曷克致此？至陳錦綢聲
請拍賣抵押物時，謝麗音雖陸續支付五萬元予陳錦綢，又於八十
七年六月間與陳錦綢和解，此舉無非為保全自己財產之權宜措施
；其未對上訴人立即提出告訴，係期待上訴人能妥善解決問題，
均與常情無違。已綜合全部卷證資料，逐一剖析判斷，詳敘其斟
酌取捨而得心證之理由，無悖於經驗法則及論理法則。上訴意旨
仍執陳詞辯解，漫稱倘謝麗音不知印鑑章為何，即有可能交出二
顆印章，而謝麗音既與陳錦綢和解，且未訴請塗銷抵押權登記、
立即對上訴人提出告訴，原判決認未授權借款，於法有違等語，
徒就原審採證認事職權之適法行使，及判決內已明白論斷之事項
，憑己見任意指摘，不符第三審上訴之法定要件。證人張照襄事
後否認曾表示「沒有徵詢過告訴人本人意見」之語，並稱謝麗音
對於陳錦綢借款之事，應該知情等語，為迴護之詞，不足採信，
判決內已併加論駁（見原判決第五面第九行至第十八行、第八面
第十八行至第九面第一行），不得執此再事爭執，而據為第三審
上訴之合法理由。上訴人利用土地代書偽造文書冒名借款之事實
既經證明，則謝麗音之上開證件原放置何處？上訴人如何取得等
細節，客觀上已無調查之必要性，原審未加說明，不生違背法令
之問題。原判決認起訴之詐欺取財部分，不能證明上訴人犯罪，
因與上開有罪部分有牽連犯之裁判上一罪關係，而不另為無罪判
決之諭知；故其論罪科刑部分援引「刑法第三百三十九條第一項
詐欺取財罪」（見原判決第九面第二十一行），要屬贅引應予更
正之問題，尤無違法可言。上訴意旨指摘之各節，均與法律規定
得為第三審上訴理由之違法情形，不相適合，其上訴為違背法律
上之程式，應予駁回。
據上論結，應依刑事訴訟法第三百九十五條前段，判決如主文。
中    華    民    國  九十五  年    六    月  二十一  日
                      最高法院刑事第二庭
                          審判長法官  紀  俊  乾
                                法官  陳  東  誥
                                法官  劉  介  民
                                法官  郭  毓  洲
                                法官  韓  金  秀
      本件正本證明與原本無異
                                      書  記  官
中    華    民    國  九十五  年    六    月  二十二  日
                                                      v


司法院資訊處製作；財團法人民間司法改革基金會備份。
